【裁判字號】    90,易,549
【裁判日期】    900810
【裁判案由】    詐欺
【裁判全文】
臺灣板橋地方法院刑事判決                            九十年度易字第五四九號
    公  訴  人  臺灣板橋地方法院檢察署檢察官
    被      告  乙○○
右列被告因詐欺案件，經檢察官提起公訴（八十九年度偵字第一三五八號），本院判
決如左：
    主  文
乙○○無罪。
    理  由
一、公訴意旨略以：被告乙○○意圖為自己不法之所有，明知自己對外負債金額甚鉅
    ，經濟困難無支付租金之能力，亦明知其無法全職駕駛營業小客車獲利，竟於民
    國八十八年四月一日，在台北市○○街九十五巷五號一樓元裕交通有限公司（下
    稱元裕公司）向負責人甲○○佯稱要租用車號Ｅ３─九七一號營業小客車一輛，
    並約定每日租金新台幣（下同）七百元，甲○○不疑有他，乃交付前開車輛，詎
    乙○○於收受前開車輛後即發生繳款遲延之現象，至八十九年二月以後則完全未
    繳款，甚至將前開車輛棄置於板橋市忠孝公園旁，甲○○始知受騙，因認被告乙
    ○○涉犯刑法第三百三十九條第一項之詐欺取財罪嫌。
二、按犯罪事實應依證據認定之，無證據不得推定其犯罪事實；又不能證明被告犯罪
    者，應諭知無罪之判決，刑事訴訟法第一百五十四條、第三百零一條第一項分別
    定有明文。次按刑法第三百三十九條第一項詐欺罪之成立，以意圖為自己或第三
    人不法所有，以詐術使人將本人或第三人之物交付為要件。所謂以詐術使人交付
    ，必須被詐欺人因其詐術而陷於錯誤，若其所用方法，不能認為詐術，亦不致使
    人陷於錯誤，即不構成該罪，最高法院四十六年台上字第二六０號著有判例。
三、本件公訴人認被告乙○○涉犯刑法第三百三十九條第一項之詐欺取財罪嫌，無非
    係以告訴人元裕公司負責人甲○○之指訴，並有汽車租賃契約書一件，以及被告
    自承在二年前對外負債頗鉅，經濟困難，且被告倘若發現駕駛計程車獲利入不敷
    出時，何不將車輛返還告訴人，竟將車輛棄置板橋市忠孝公園等情，為其論據。
    訊據被告固坦承向告訴人租用上揭車輛後，有拖欠租金之事實，惟堅決否認有何
    詐欺取財之犯行，辯稱：伊有欠其他人債務，伊在八十八年四月一日開始租本件
    車輛，之前尚有租另一輛，伊租金繳到八十九年二月間才繳不出來，伊後來將車
    輛停在忠孝公園旁，因車行在忠孝公園旁邊的巷子，車行前又沒有位置停，伊將
    汽車鑰匙連同說明的紙條放在車行鐵門下的門縫，伊並沒有將車輛棄置，也沒有
    詐欺的意思等語。經查：
（一）告訴人元裕公司負責人甲○○於本院訊問時陳稱：「（八十八年）四月一日被
      告租車，租金原來約定七天繳一次，剛開始正常，但後來會拖。到八十九年二
      月開始完全沒有繳。被告總共欠三萬五千多，我算到被告還車四月十四日那天
      。」等語（參見本院九十年三月二日訊問筆錄），核與被告辯稱：伊繳租金繳
      到八十九年二月間才繳不出來之情節相符，倘若被告於八十八年四月一日承租
      車輛之時，即有不法所有之意圖，則被告又何須勉力繳付自八十八年四月一日
      起至八十九年二月間，前後共計十個月之車租？是尚難僅以被告事後有拖欠租
      金之情形，遽以推斷被告對承租之車輛即有不法所有之意圖，或認為被告有對
      甲○○施用何種詐術。
（二）其次，甲○○於本院訊問中復陳稱：「有一天早上（八十九年四月十四日）早
      上有人打電話說，我車子擋到他的店，我去看就是被告租的車，約離車行一條
      巷子的距離。我將車子開回來後，有在門縫看到被告將鑰匙塞在底下，沒有看
      到紙條。」等語（參見同上訊問筆錄），雖甲○○陳稱並未見到被告留下之紙
      條，惟依據甲○○前開陳述內容，仍可得知被告確實將承租之車輛停放於距離
      車行僅一條巷子處，且被告確有將車輛鑰匙放置於車行門縫底下返還予甲○○
      ，顯見被告在無力支付車租後，乃係主動將車輛返還予甲○○，並非將車輛棄
      置，更可見被告對於上開車輛應無不法所有之意圖，否則被告又何須主動返還
      承租之車輛？
四、綜上所述，被告辯稱並無詐欺之意等語，應非無稽，堪以採信。又被告事後已與
    告訴人達成和解，此有和解書一紙附卷可憑，本件應係被告與告訴人之間之民事
    糾葛，尚難認被告於租用車輛時主觀上有何不法所有之意圖，亦難僅憑被告於租
    車時經濟狀況不佳，即認被告有對告訴人施用何種詐術，使告訴人陷於錯誤而交
    付前開車輛，被告之行為與詐欺罪之構成要件尚屬有間。此外，復查無其他積極
    證據足認被告有何詐欺犯行，上開公訴之犯罪事實即屬不能證明，爰依法諭知被
    告乙○○無罪之判決。
據上論斷，應依刑事訴訟法第三百零一條第一項前段，判決如主文。
本案經檢察官鄭嘉欣到庭執行職務
中      華      民      國      九十      年      八      月      十    日
                                  臺灣板橋地方法院刑事第三庭
                                          法  官  連育群
右正本證明與原本無異。
如不服本判決，應於判決送達後十日內，向本院提出上訴狀。
                                          書記官  蘇恩慶
中      華      民      國      九十      年      八      月      十三  日


司法院資訊處製作；財團法人民間司法改革基金會備份。
